【裁判字號】    89,上訴,1833
【裁判日期】    890620
【裁判案由】    殺人未遂
【裁判全文】
臺灣高等法院刑事判決                          八十九年度上訴字第一八三三號
    上  訴  人
    即  被  告  乙○○
    指定辯護人  本院甲○
右列上訴人因殺人未遂（家庭暴力）案件，不服臺灣板橋地方法院八十九年度訴字第
四八八號，中華民國八十九年四月二十一日第一審判決（起訴案號：臺灣板橋地方法
院檢察署八十八年度偵字第二二八八八號），提起上訴，本院判決如左：
    主  文
原判決撤銷。
乙○○殺人未遂，處有期徒刑捌年。
    事  實
一、乙○○與丙○○係夫妻關係，屬家庭暴力防治法所稱之「家庭成員」；乙○○因
    金錢及感情問題對丙○○心生不滿，而於民國八十八年九月二十二日晚上八時許
    ，在台北縣新莊市○○街一二一巷十五號五樓其住處與丙○○發生口角，乙○○
    竟基於殺人之犯意，於八十八年九月二十三日凌晨二、三時許，在上開住處，趁
    丙○○剛入睡之際，持家中所使用之小水果刀一把刺殺丙○○之胸部約兩刀；乙
    ○○見丙○○已傷重躺在床上幾不能動彈，即將上址電話線拔斷以防止丙○○對
    外求援，嗣隔半小時後，丙○○趁乙○○在客廳寫遺書之機會，躲入浴室內以行
    動電話向其親屬求救，乙○○發覺後，猶不罷手，接續以家中所使用之長水果刀
    一把進入浴室內刺殺丙○○之腹部及手部數刀，丙○○遂從浴室逃出，乙○○復
    接續持家中放置之酒瓶攻擊丙○○之頭部，並用上開長水果刀一把揮打丙○○之
    臉部；嗣乙○○亦持上開水果刀刺自己腹部意圖自殺。丙○○因乙○○之上開殺
    人行為而受有腹部、雙手、胸部多處穿刺傷，包括肝臟裂傷、橫膈破裂、心包膜
    破裂、臉部及肢體裂傷等多處傷害，幸而丙○○之兄簡明堂與其妹於八十八年九
    月二十三日凌晨五時三十分許趕到，簡明堂先送其妹從冷氣口爬入屋內開門，簡
    進堂再進入屋內，會同警方將丙○○送醫急救，丙○○始倖免於死。
二、案經丙○○訴由台北縣警察局新莊分局報請臺灣板橋地方法院檢察署檢察官偵查
    起訴。
    理  由
一、訊據上訴人即被告乙○○矢口否認有殺人之犯意，辯稱：當時我喝醉酒，不是要
    殺她（指丙○○）殺她胸部二刀，是不小心刺到的，當時我們二人是約定要自殺
    ，我沒有到浴室殺她，是在客廳刺的，電話線拉斷，是因為時間很晚，不想別人
    打電話進來，不是不讓她求救等語。
二、惟查，右揭事實，被告於原審除辯稱：案發前幾個月，丙○○曾同意與伊一同去
    死云云外，餘均坦承不諱，且被告於警訊時供稱：「是當天吵架時才想到要刺殺
    丙○○再一起去死的」等語（見偵查卷，第八頁正面），於偵查中供稱：「刺她
    胸部當時我是清醒的。我知道砍人後流血過多會死掉。我有要給她死之意」云云
    （見偵查卷，第二八頁反面），並於原審供陳：「案發當天丙○○並沒有表示要
    跟我一起死；沒有同意我拿水果刀刺她，我先拿小水果刀刺她胸部，後來在浴室
    我拿長水果刀刺她腹部、手部」等語（見原審卷，第十七頁），核與告訴人丙○
    ○於原審偵審中指訴之情節相符，且告訴人亦陳稱：「他（指乙○○）二點多刺
    我時沒有喝酒；我說不想現在死；當時電話線都被拔掉了，大門也被反鎖，我偷
    拿大哥大，騙他說去廁所，我在廁所以大哥大求救，被告聽到就抓狂了，把廁所
    門打開再拿另一支長水果刀刺我肝、腹部及手，然後我就倒地了．．．在砍我時
    ，他說要給我死」（見偵查卷，第二六頁反面至第二七正面）；「後來被告拿長
    水果刀刺我腹部、手部，我從浴室跑出來，他拿酒瓶攻擊我頭部，並且用長水果
    刀揮打到我臉部；我並沒有同意被告拿刀刺殺我。」（見原審卷，第十八頁）等
    語甚詳，並經證人簡明堂於警訊、偵查及本院審理時證述明確，並有現場照片八
    張及被告所寫遺書一張附卷可稽，復有上開水果刀二把扣案可資佐證；又告訴人
    丙○○因被告之上開殺人行為而受有腹部、雙手、胸部多處穿刺傷，包括肝臟裂
    傷、橫膈破裂、心包膜破裂、臉部及肢體裂傷等多處傷害，有長庚紀念醫院診斷
    證明書一紙在卷可憑（見偵查卷，第十九頁）。按人之胸部、腹部及頭部為人身
    要害，如以尖銳之刀械刺擊他人胸部、腹部或以酒瓶重擊他人頭部，客觀上足以
    致人於死，此為一般人所得預見之事實；被告持上開短水果刀刺殺丙○○之胸部
    後，見丙○○已受傷幾不能動彈，竟將家中電話線拔斷以防止丙○○對外求援，
    嗣發覺丙○○以行動電話對外聯絡後，再以長水果刀接續刺殺丙○○之腹部及手
    部，並以酒瓶攻擊丙○○之頭部，且被告業於偵查中自承其有致告訴人於死之意
    ，告訴人亦於偵查中供稱：被告在砍我時，他說要給我死，顯見被告有殺死丙○
    ○之決意甚明；又被告自承案發當天丙○○並沒有表示要跟我一起死，也沒有同
    意我拿水果刀刺她（見原審卷，第十七頁），復據告訴人供陳屬實（見偵查卷第
    二六頁反面，及原審卷第十八頁），縱使丙○○於案發前數月曾表示願與被告一
    同尋死，然此非無可能係丙○○之一時戲言或氣話，丙○○亦可能事後翻悔意思
    ，則被告於當天丙○○沒有表示要跟他一起死，且未同意被告拿刀刺殺伊即持刀
    刺殺丙○○，自不能卸免其殺人之刑責；綜上以觀，被告上開所辯，顯係事後圖
    卸刑責之詞，應不足採。告訴人於本院供稱：「被告當時是有喝酒」、「他問我
    要不要一起死，我說『好，要死一起死』，他就殺我；我在浴室打行動電話向我
    家屬求救，他在外面等，沒有進來」等語（見本院八十九年六月七日訊問筆錄及
    同月十三日審判筆錄），核與告訴人以前所述及被告在原審所稱不符，顯係事後
    迴護被告之詞，亦不足採信，自應以告訴人在原審偵審中之供述為可採。本案事
    證明確，被告之犯行洵堪認定。
二、核被告乙○○所為，係犯刑法第二百七十一條第二項、第一項之殺人未遂罪。被
    告已著手於殺人行為之實行而不遂，依刑法第二十六條前段規定減輕其刑。又被
    告係對家庭成員之丙○○故意實施家庭暴力行為而成立上開殺人未遂罪，附此敘
    明。原審據以論科，被告上訴意旨矢口否認有殺人犯意並請求減輕其刑，雖無可
    取，惟查，當時係丙○○之兄簡明堂與另外一個妹妹同去，簡明堂先送其妹從冷
    氣口爬入屋內開門後，簡進堂再進入屋內，會同警方將丙○○送醫急救，業據證
    人簡明堂於本院陳明在卷（見本院八十九年六月十三日審判筆錄），原判決認係
    由簡明堂經冷氣口爬入屋內，此部分事實之認定，顯有錯誤。原判決既有上述可
    議之處，自應由本院將原判決予以撤銷改判。爰審酌被告之品行、犯罪之動機、
    目的、手段、所生之危害、與被害人丙○○原係夫妻關係現已離婚，業據被害人
    丙○○供明、犯後態度及其他一切情狀，量處有期徒刑八年，以示懲儆。
三、被告供犯本罪所用之上開水果刀，係被告家裡切水果用之物品，業據被告在原審
    供明在卷，則該水果刀應非屬被告單獨所有，而係被告與丙○○共有之物，又另
    被告犯罪所用之酒瓶，業已打破，業據告訴人在偵查中供明（見偵查卷第二七頁
    ）且均非屬違禁物，故均不諭知宣告沒收，併此敘明。
據上論斷，應依刑事訴訟法第三百六十九條第一項前段、第三百六十四條、第二百九
十九條第一項前段，刑法第二百七十一條第二項、第一項、第二十六條前段，判決如
主文。
本案經檢察官鄭龍照到庭執行職務。
中     華     民     國    八十九   年      六        月      二十      日
                             臺灣高等法院刑事第十庭
                                 審判長法  官  蔡  長  溪
                                       法  官  溫  耀  源
                                       法  官  楊  貴  志
右正本證明與原本無異。
如不服本判決應於收受送達後十日內向本院提出上訴書狀，其未敘述上訴之理由者並
得於提起上訴後十日內向本院補提理由書（均須按他造當事人之人數附繕本）。
                                       書記官  沈  秀  容
中     華     民     國    八十九   年      六        月      二十二    日


司法院資訊處製作；財團法人民間司法改革基金會備份。
